臺灣臺北地方法院刑事判決　　　　　　 95年度易緝字第233號
公　訴　人　臺灣臺北地方法院檢察署檢察官
被　　　告　甲○○
上列被告因妨害兵役案件，經檢察官聲請簡易判決處刑（95年度
偵字第10722 號），本院認不宜逕以簡易判決處刑，而改行通常
程序審理，於本院準備程序進行中，被告先就被訴事實為有罪之
陳述，聽取當事人意見後，經合議庭裁定由受命法官獨任行簡式
審判程序，判決如下：
    主  文
甲○○後備軍人意圖避免教育召集，居住處所遷移，無故不依規
定申報，致使召集令無法送達，處有期徒刑貳月，如易科罰金，
以銀元佰元即新臺幣玖佰元折算壹日。緩刑貳年。
    事  實
一、甲○○係後備軍人，明知其設籍在臺北市○○區○○街7 巷
    2 號2 樓，但於不詳時間遷移離去上址，全家移居至臺北市
    ○○路○ 段158 巷20弄38號住處，而無故不依規定申報，致
    臺北市後備司令部所發應於民國95年4 月12日至桃園縣龜山
    鄉○○村○○街301 之1 號慧敏營區報到之教育召集令，無
    法送達甲○○本人。
二、案經臺北市後備司令部移請臺灣臺北地方法院檢察署檢察官
    聲請簡易判決處刑，本院認不宜逕以簡易判決處刑，而改行
    通常程序審理，於本院準備程序進行中，李安順先就被訴事
    實為有罪之陳述，聽取當事人意見後，經合議庭裁定由受命
    法官獨任行簡式審判程序。
    理  由
一、上開犯罪事實，訊據被告甲○○於本院訊問時及審理中坦承
    不諱（見本院卷第16頁反面、第28、31頁），並有95年2 月
    27日教育召集令、郵件信封、掛號回執、臺北市後備司令部
    列管後備軍人行方不明遷出未報移送法辦年籍表、憲兵501
    指揮部後備動員一營95年度教育召集人員名冊、臺北市後備
    司令部教育召集下令人員清冊、未報到人員名冊及內政部警
    政署入出境管理局95年5 月3 日函各1 份在卷足憑（見偵查
    卷第4 至11頁），是被告任意性之自白有相當證據可佐，堪
    認與事實相符，足可採信。綜上，本件事證明確，被告住居
    所遷移而無故不依規定申報，致使臺北市後備司令部之教育
    召集令無法送達等犯行，洵堪認定，應予依法論罪科刑。
二、論罪科刑之依據：
  (一)核被告所為，係犯妨害兵役治罪條例第10條第3 項、第1 項
    第3 款之罪，因致教育召集令無法送達，應依同條例第6 條
    第1 項規定論處。爰審酌被告前無犯罪紀錄，素行良好，此
    有臺灣高等法院被告前案紀錄表在卷可考（見本院卷第38頁
    ），且被告於犯罪後坦承犯行，態度尚可，且其犯罪之動機
    、目的、手段及所生危害非鉅等一切情狀，量處如主文所示
    之刑。
  (二)又查被告行為後，刑法於94年1 月7 日修正通過，於94年2
    月2 日公布，於95年7 月1 日施行，其中修正第2 條、第11
    條、第41條等規定，罰金罰鍰提高標準條例第2 條亦於95年
    5 月17日修正刪除。按行為後法律有變更者，適用行為時之
    法律，但行為後之法律有利於行為人者，適用最有利於行為
    人之法律，修正後刑法第2 條第1 項訂有明文。此條規定乃
    與刑法第1 條罪刑法定主義契合，而貫徹法律禁止溯及既往
    原則，係規範行為後法律變更所生新舊法律比較適用之準據
    法，是刑法第2 條本身雖經修正，但刑法第2 條既屬適用法
    律之準據法，本身尚無比較新舊法之問題，應一律適用裁判
    時之刑法第2 條規定以決定適用之刑罰法律，先予辨明。經
    查，被告於行為時即94年2 月2 日修正公布前刑法第41條第
    1 項前段規定：「犯最重本刑為5 年以下有期徒刑以下之刑
    之罪，而受6 個月以下有期徒刑或拘役之宣告，因身體、教
    育、職業、家庭之關係或其他正當事由，執行顯有困難者，
    得以1 元以上3 元以下折算1 日，易科罰金」，又依95年5
    月17日修正前罰金罰鍰提高標準條例第2 條規定，就其原定
    數額提高為100 倍折算1 日，則被告行為時之易科罰金折算
    標準，應以銀元300 元折算1 日，經折算為新臺幣後，應以
    新臺幣900 元折算為1 日；惟94年2 月2 日修正公布之刑法
    第41條第1 項前段則規定：「犯最重本刑為5 年以下有期徒
    刑以下之刑之罪，而受6 個月以下有期徒刑或拘役之宣告者
    ，得以新臺幣1 千元、2 千元或3 千元折算1 日，易科罰金
    」。比較修正前、後之易科罰金折算標準，以94年2 月2 日
    修正公布前之刑法規定，較有利於被告，則應依刑法第2 條
    第1 項前段，適用修正前刑法第41條第1 項前段規定，定其
    易科罰金之折算標準為銀元3百元即新臺幣9百元折算1日。
  (三)再查，被告前未曾因故意犯罪而受有期徒刑以上刑之宣告，
    此有前揭臺灣高等法院被告前案紀錄表在卷足徵，其因一時
    失慮致罹刑典，信被告經此偵審程序及論罪科刑之教訓後，
    當知所警惕而無再犯之虞，本院認前開宣告之刑，以暫不執
    行為適當，爰依修正後刑法第74條第1 項第1 款規定，併予
    宣告緩刑2 年，以啟自新。
據上論斷，應依刑事訴訟法第273 條之1 第1 項、第299 條第1
項前段，妨害兵役治罪條例第10條第3 項、第1 項第3 款、第6
條第1 項，94年2 月2 日修正後刑法第2 條第1 項前段、第11條
前段、第74條第1 項第1 款，94年2 月2 日修正前刑法第41條第
1 項前段，95年5 月17日修正前罰金罰鍰提高標準條例第2 條，
現行法規所定貨幣單位折算新臺幣條例第2條，判決如主文。
本案經檢察官楊碧瑛到庭執行職務。
中　　華　　民　　國　　96　　年　　1 　　月　　31　　日
                  刑事第六庭  法  官  林晏如
上正本證明與原本無異。
如不服本判決，應於判決送達後10日內向本院提出上訴狀 (應抄
附繕本)。
                  　　　　　　書記官  沈芳君
中　　華　　民　　國　　96　　年　　1 　　月　　31　　日
附錄本案論罪科刑法條全文：
妨害兵役治罪條例第6條
意圖避免教育召集或勤務召集，而有下列行為之一者，處 3 年以
下有期徒刑：
一  捏造免役、除役、轉役或免除召集原因者。
二  毀傷身體者。
三  拒絕接受召集令者。
四  應受召集，無故逾應召期限二日者。
五  使人頂替本人應召者。
無故不參加點閱召集，或意圖避免點閱召集，而有前項第 1 款至
第3 款及第5 款行為之一者，處1 年以下有期徒刑、拘役或科新
臺幣9 萬元以下罰金。
國民兵為避免應召集輔助軍事勤務犯第 1 項之罪者，處 3 年以
下有期徒刑。
妨害兵役治罪條例第10條
後備軍人意圖避免召集處理有下列行為之一者，處 1 年以下有期
徒刑、拘役或科新臺幣 9 萬元以下罰金：
一  離營歸鄉無故不依規定報到，或重複申報戶籍者。
二  拒絕依規定調查，或體格檢查不到者。
三  居住處所遷移，無故不依規定申報者。
國民兵犯前項第 3 款之罪者，處 6 月以下有期徒刑、拘役或科
新臺幣 3 萬元以下罰金。
後備軍人犯第 1 項之罪或國民兵犯前項之罪，致使召集令無法送
達者，以意圖避免召集論；分別依第 5 條或第 6 條科刑。
